【裁判字號】    94,訴,2642
【裁判日期】    950629
【裁判案由】    撫卹等
【裁判全文】
臺北高等行政法院裁定
                                    94年度訴字第02642號
                              .
原      告  甲○○
            乙○○○
兼  共  同
訴訟代理人  丙○○
被      告  銓敘部
代  表  人  丁○○部長）住同.
訴訟代理人  庚○○
            戊○○
            己○○
上列當事人間因撫卹等事件，原告不服考試院中華民國92年1 月
8 日考台訴決字第010 號訴願決定，提起行政訴訟。本院裁定如
下：
    主  文
原告之訴及追加之訴均駁回。
訴訟費用由原告負擔。
    理  由
一、原告係前台灣省政府農林廳已故課員郭兆雄之繼承人，郭兆
    雄於民國（下同）65年6 月27日病故，其撫卹案經前台灣省
    委任職公務員銓敘委託審查委員會（下稱台灣省銓審會）於
    同年11月5 日以（65）台銓乙字第17236 號函核定，依其26
    年7 個月之任職年資，核給一次撫卹金29個基數及年撫卹金
    每年6 個基數共10年在案。原告甲○○以其於89年6 月大學
    畢業為由，於91年10月8 日申請被告依公務人員撫卹法（下
    稱撫恤法）第9 條第3 項規定給付年撫卹金，經被告於91年
    10月15日以部退四字第0912189036號書函否准所請。原告甲
    ○○及丙○○不服，提起訴願。嗣原告甲○○復以考試院88
    年8 月11日（88）考台訴決字第042 號再訴願決定有訴願法
    第97條第1 項第1 款情形，於同年11月7 日向考試院申請再
    審，並請求依訴願法第78條規定併同訴願案合併審議決定，
    經考試院為訴願駁回及再審不受理之決定，原告不服，遂提
    起本件行政訴訟。並聲明：求為「1.訴願決定及原處分撤銷
    ；被告應給付原告甲○○6 年年撫卹金新台幣 (下同）1,82
    9,100元 。2.確認郭兆雄撫卹金基數為31基數，被告應給付
    原告一次撫卹91,455元，及公務人員退休金及其他現金與補
    償金9,145 元。3.訴訟費用由被告負擔。」之判決。
二、茲依原告之聲明分述於下：
 (一)原告甲○○請求撫卹金1,829,100元部份：
  (1)按起訴逾越法定期限者，行政法院應以裁定駁回之，行政訴
    訟法第107 條第1 項第6 款定有明文。又撤銷訴訟之提起，
    應於訴願決定書送達後2 個月之不變期間內為之，此為行政
    訴訟法第106 條第1 項前段所明定。而同法就人民因中央或
    地方機關對其依法申請之案件遭駁回，依同法第5 條第2 項
    提起課予義務訴訟時，其起訴期間雖未明文規定，然此乃因
    89年7 月1 日修正施行之行政訴訟法之課予義務訴訟，係立
    法院於審議行政訴訟法修正草案時所增加之規定，原修正草
    案並無課予義務訴訟之訴訟類型，自無相關之配套規定，而
    立法院於審議行政訴訟法修正草案時臨時增加此訴訟類型，
    亦未及增加相關之配套規定，致生法律上漏洞，裁判時應加
    以補充。鑒於行政訴訟法第5 條第2 項對行政機關駁回處分
    提起課予義務訴訟，亦屬對不服行政機關行政處分（駁回處
    分）之行政訴訟，該課予義務訴訟原告之聲明，亦有撤銷訴
    願決定及原處分一項，性質上與撤銷訴訟相同，因而基於同
    一法律上理由，人民因中央或地方機關對其依法申請之案件
    遭駁回，依同法第5 條第2 項提起課予義務訴訟時，其起訴
    期間應類推適用行政訴訟法第106 條第1 項前段規定，應於
    訴願決定書送達後2 個月之不變期間內為之，如其逾此期間
    提起課予義務訴訟，亦應依第107 條第1 項第6 款規定，以
    裁定駁回之。
  (2)原告甲○○於91年10月8 日申請依公務人員撫卹法（下稱撫
    恤法）第9 條第3 項規定給付年撫卹金，經被告於91年10月
    15日以部退四字第0912189036號書函否准所請。原告甲○○
    及丙○○不服，提起訴願。嗣原告甲○○復以考試院88 年8
    月11日（88）考台訴決字第042 號再訴願決定有訴願法第97
    條第1 項第1 款情形，於同年11月7 日向考試院申請再審，
    並請求依訴願法第78條規定併同訴願案合併審議決定，經考
    試院為訴願駁回及再審不受理之決定，雖訴願卷內並無原告
    甲○○收受訴願決定之回證，然原告丙○○先前曾就該行政
    處分與訴願決定提起行政訴訟，經本院於92年3 月18日以92
    年度訴字第1211號受理，原告甲○○並於93年3 月3 日為訴
    訟參加之聲請等情，業經本院調閱上開92年度訴字第1211號
    卷證審認無訛，依原處分及訴願卷內之資料可知，自88年起
    ，原告丙○○即多次以與本件相同之事由，主張其父親郭兆
    雄之撫恤基數應為31個，被告僅核給29個基數，並主張依程
    序從新法理，應再給予甲○○撫卹金始合法，一再請求、訴
    願、陳情，甚至提起行政訴訟等情，參以當時原告甲○○及
    丙○○係同戶而居，故甲○○依理應於92年3 月18日前即已
    知悉該訴願決定內容，否則其既於93年3 月3 日為訴訟參加
    ，則其至遲於93年3 月3 日亦已知悉，是其提起行政訴訟之
    期間，應自93年3 月4 日起算，又原告甲○○之住所設於台
    中市，加計在途期間7 日，至93年5 月10日起訴期間即已屆
    滿，原告甲○○遲至94年8 月14日始向本院提起行政訴訟，
    此有本院加蓋於訴狀上之收文日戳可憑，已逾法定不變期間
    。其提起本件訴訟，訴請撤銷訴願決定及原處分並命被告給
    付其6 年年撫卹金1,829,100 元，依首開說明，顯非合法。
    至實體部份之請求，即非本院所得審究。
  (二)原告訴請確認郭兆雄撫卹金基數為31基數，被告應給付原告
    一次撫卹91,455元，及公務人員退休金及其他現金與補償金
    9,145 元部分：
  (1)按「（第1 項）確認行政處分無效及確認公法上法律關係成
    立或不成立之訴訟，非原告有即受確認判決之法律上利益者
    ，不得提起之。‧‧（第3 項）確認行政處分無效之訴訟，
    須已向原處分機關請求確認其無效未被允許，或經請求後於
    30日內不為確答者，始得提起之。」，行政訴訟法第106 條
    第1 項、第3 項定有明文。又「起訴不合程式或不備其他要
    件者，除得補正情形外，行政法院應以裁定駁回之，亦為行
    政訴訟法第107 條第1 項第10款所明定。
  (2)原告主張依行政程序法第112 條前段︰「行政處分一部分無
    效者，其他部分仍為有效。」，公務人員撫卹金是可分割之
    行政處分，郭兆雄服務年資正確為30年以上，撫卹金基數正
    確應為31基數，請卹時人事單位未據實送審顯然違法，違法
    未審部分之行政處分應屬無效，被告應就違法無效部分之行
    政處分審查更正，作成另一行政處分可轉換違法之原處分為
    合法，無需撤銷全部處分重新審查；惟被告卻以復審（撤銷
    重審）時效為由，駁回原告補發撫卹金差額之請求，違反誠
    信原則，並牴觸比例原則，因此原告依前揭法條請求確認郭
    兆雄撫卹金正確基數，並合併請求給付撫卹金等語。
  (3)經查，郭兆雄於65年6 月27日病故時，原告等人即依法取得
    撫卹請求權，該撫恤案經前台灣省銓審會於同年11月5 日以
    （65）台銓乙字第17236 號函核定，依其26年7 個月之任職
    年資，核給一次撫卹金29個基數及年撫卹金每年6 個基數共
    10年在案，雖撫恤所得之金額係可分，然該撫恤之核定係按
    郭兆雄實際任職年資而為之單一處分，並無所謂之可分不可
    分，亦無所謂漏審之問題，僅有撫恤年資對錯之疑義，苟原
    告對撫恤年資有爭議，理應於該撫恤核定後之法定期限內為
    訴願及行政訴訟，然原告並未表示任何爭議及提起行政爭訟
    ，並領取10年之撫卹金至75年止，乃兩造不爭之事實，則郭
    兆雄之撫卹核定早已確定，甚至84年間撫恤法修正時，郭兆
    雄之撫卹年限亦已屆滿，原告自不得再為爭執。原告主張公
    務人員撫卹金是可分割之行政處分，郭兆雄服務年資正確為
    30年以上，撫卹金基數正確應為31基數，請卹時人事單位未
    據實送審顯然違法，違法未審部分之行政處分應屬無效乙節
    ，顯然誤解，其進而提起確認訴訟，請求確認郭兆雄撫卹金
    基數為31基數，核與上揭確認之訴之要件不合，自非法之所
    許。則原告併行請求被告應給付原告一次撫卹91,455元及公
    務人員退休金及其他現金與補償金9,145 元，亦失所據，乃
    併予駁回。
三、本件於95年6 月15日下午3 時20分行言詞辯論並終結，此有
    當日言詞辯論筆錄可稽，原告又於當日下午3 時49分遞狀為
    訴之追加，主張合於撫卹法第9 條之要件而請求確認原告 3
    人84年至89年年撫卹金權利，計1,600,780 元等。經核，原
    告所為之追加既在言詞辯論之後，與行政訴訟法第111 條規
    定不符，亦非合法。
四、綜上所述，原告之訴及追加之訴均不合法，應予駁回。再，
    原告復於95年6 月19日具狀請求本院再開辯論，本院以為郭
    兆雄之撫卹已確定，且於84年撫卹法修正前已具領撫卹金額
    至75年6 月止，事證已明，並無再開辯論之必要，並明之
    。
五、據上論結，本件原告之訴及追加之訴為不合法，爰依行政訴
    訟法第107 條第1 項第6 款、第10款、第104 條，民事訴訟
    法第85條第1 項前段、第78條，裁定如主文。
中    華    民    國    95     年      6   月     29  日
                        第三庭審判長法  官 姜素娥
                                    法  官 吳東都
                                    法  官 陳秀
上為正本係照原本作成。
如不服本裁定，應於送達後10日內向本院提出抗告狀（須按他造
人數附繕本）。
中    華    民    國    95     年      6   月     29  日
                                    書記官 陳圓圓


司法院資訊處製作；財團法人民間司法改革基金會備份。
